【裁判字號】    98,上訴,494
【裁判日期】    980819
【裁判案由】    妨害自由等
【裁判全文】
臺灣高等法院臺南分院刑事判決         98年度上訴字第494號
上  訴  人  臺灣嘉義地方法院檢察署檢察官
被      告  乙○○
被      告  甲○○
上列上訴人因被告妨害自由案件，不服臺灣嘉義地方法院98年度
訴字第57號中華民國第一審判決（起訴案號：臺灣嘉義地方法院
檢察署97年度偵字第226號），提起上訴，本院判決如下：
    主  文
原判決關於甲○○被訴恐嚇危害安全罪及定應執行刑部分、關於
乙○○被訴恐嚇危害安全罪部分，均撤銷。
甲○○共同犯恐嚇危害安全罪，累犯，處有期徒刑伍月，如易科
罰金，以銀元佰元即新臺幣玖佰元折算壹日，減為有期徒刑貳
月又拾伍日，如易科罰金，以銀元佰元即新臺幣玖佰元折算壹
日。
乙○○共同犯恐嚇危害安全罪，處有期徒刑肆月，如易科罰金，
以銀元佰元即新臺幣玖佰元折算壹日，減為有期徒刑貳月，如
易科罰金，以銀元佰元即新臺幣玖佰元折算壹日。
    事  實
一、甲○○（前因賭博案件，經臺灣嘉義地方法院，於民國90年
    9月7日以90年度簡字第787號判處應執行有期徒刑3月確定，
    並於90年10月24日執行完畢）因不滿丙○○積欠債務又避不
    見面，為促丙○○之父丁○出面解決，竟與乙○○共同基於
    恐嚇丁○致生危害於安全之犯意聯絡，自95年6月間起至同
    年10月間止，接續多次由乙○○駕車搭載甲○○，前往嘉義
    縣水上鄉龍德村2鄰11指厝12之1號丁○住處，或出言：不儘
    速還錢就將其家人打到住院等語，或以丟撒冥紙、燃放鞭炮
    等方式示威警告，以此加害生命、身體之行為，使丁○心生
    畏懼，致生危害於安全。
二、案經法務部調查局嘉義縣調查站移送臺灣嘉義地方法院檢察
    署檢察官偵查起訴。
    理  由
一、訊據被告甲○○坦承有上揭恐嚇犯罪事實不諱；訊據被告乙○○雖供承於上揭期間，曾多次載送被告甲○○至告訴人住
    處催討債務，然堅決否認有共同恐嚇犯行，辯稱：伊跟甲○○到丁○住處4、5次，都是載他去，就在那邊等他，伊沒有
    下車，甲○○說要去跟丁○講話，伊沒有聽到甲○○說過不
    儘速還錢就將其家人打到住院。伊有載甲○○去丟撒冥紙，
    但那是早上3點到5點，伊沒有晚上1點多到丁○家丟撒冥紙
    。第1次是甲○○載伊去，叫伊在外面等他，他將鞭炮放在
    庭院，因為鐵門有拉下來，所以就在庭院放鞭炮，外面還有
    下雨，伊不知道去燃放鞭炮的目的云云。
二、經查：
  (一)關於言詞之恐嚇危害安全罪部分：
  1.證人丁○於原審審理時雖證稱：甲○○確實有說過若不還錢
    ，要將伊家人打到住院，說好幾次，但伊忘記幾次了。乙○○他有時有來，有時沒有來，伊忘記說這句話時，乙○○有
    無在場或站在旁邊（見原審卷第87、91-92頁）；及被告甲○○於原審審理時亦具結證稱：伊跟乙○○去過丙○○家4
    、5次，乙○○有時去找伊泡茶，要回去時，伊就請他順便
    帶伊過去，因為伊有喝酒。伊有跟丁○說過不儘速還錢就將
    其家人打到住院，這2次乙○○沒有一起去（見原審卷第115
    至116頁）。惟查，被告甲○○於原審審理時已證述：乙○○只有95年10月7日那次，有下車到門口跟丁○說過話，可
    能聽到伊跟丁○在大、小聲，才下車過去看（見原審卷第
    116頁、第118至119頁）等語明確，且依證人丁○提出之蒐
    證錄影、錄音光碟中，被告乙○○於95年10月7日確實有與
    被告甲○○一同到場，亦經原審當庭勘驗屬實，並製有勘驗
    筆錄2份及錄音譯文1份附卷可稽，是足認被告乙○○於被告
    甲○○在95年10月7日為言詞恐嚇時在場無誤。
  2.依常情以觀，催討債務時如人多勢眾，確實會使受催討債務
    之1方感受較大之心理壓力，此當為被告乙○○所能預見；
    況依前述，彼時被告甲○○乃係與被害人丁○在『大、小聲
    』，並非秘密為之，則下車一同在場之被告乙○○，豈有不
    知被告甲○○當時有出言恐嚇被害人之理，故被告2人推由
    被告甲○○出面為言詞恐嚇，顯應在被告2人共謀犯意之內
    。參以被告乙○○自承與被告甲○○至丁○住處4、5次等情
    ，則被告甲○○於原審所證：伊要去找丁○時，沒有想過要
    恐嚇他，伊找乙○○一起去時，沒有說要去恐嚇丁○（見原
    審卷第119頁）云云，殊違常理及經驗法則，顯難採為對被
    告乙○○有利之認定。
  (二)關於丟撒冥紙及燃放鞭炮之恐嚇危害安全罪部分：
  1.按刑法所謂恐嚇，凡一切之言語、舉動足以使他人生畏懼心
    者，均包含在內，最高法院22年上字第1310號判例可資參照
    。
  2.經查，證人丁○於原審審理時結證稱：95年7、8月，伊有看
    到被告2人（即甲○○、乙○○2人）在丟撒冥紙2次，來時
    車子停著，就開始撒，撒1袋，用塑膠袋拿的，這2次都是被
    告2人，有1次晚上1點多，有1個胖子就是乙○○來撒冥紙，
    伊看到時喊他，他就開車走了（見原審卷第75至76頁）；甲○○與乙○○第1次去伊家時，伊開鐵門，他們沒有說要做
    什麼事情，只說欠他們錢，就拿1整串的那種鞭炮放了（見
    原審卷第77頁）等語，已足認被告乙○○與被告甲○○2人
    確有於上開時、地前往被害人住處丟撒冥紙及燃放鞭炮之行
    為甚明。
  3.又查，被告2人前往被害人丁○住處丟撒冥紙之時間均在清
    晨，且被害人丁○又係居住鄉間，生活單純，對於其自家門
    前遭他人3番2次丟撒冥紙、燃放鞭炮，其畏懼感自然強烈。
    況被告2人若非意在恐嚇，何須選擇於清晨時分前往被害人
    之住處，採取丟撒冥紙、燃放鞭炮之激烈手段討債？參以被
    告2人亦坦承曾前往被害人住處燃放鞭炮乙情，堪認被告2人
    上揭丟撒冥紙、燃放鞭炮行為乃係接續其前開言詞恐嚇被害
    人行為之後，顯見與先前之言詞恐嚇同屬對於被害人之生命
    、身體加害之警告通知，亦堪認定。
  (三)關於被告2人共犯恐嚇危害安全罪之認定：
    查被告乙○○曾多次偕同被告甲○○，於深夜或清晨前往被
    害人丁○住處，其對被告甲○○乃為逼迫被害人丁○為其子
    丙○○還債之意圖，當知之甚詳；且被告乙○○復自承於被
    告甲○○第2次前往被害人住處丟撒冥紙及燃放鞭炮時，當
    時其均在車上等候，則被告乙○○對下車之被告甲○○所為
    之丟撒冥紙、燃放鞭炮恐嚇行為，亦顯有認識。參諸在被告
    甲○○先前與被害人丁○『大、小聲』彼時，被告乙○○亦
    有下車在場，基上足認被告乙○○被告甲○○接續之言詞恐
    嚇、丟撒冥紙、燃放鞭炮行為，顯有犯意聯絡及行為分擔。
    從而，被告2人就其恐嚇危害安全犯行，應成立共同正犯。
  (四)綜上所述，被告2人本件恐嚇危害安全罪事證已甚明確，其
    等恐嚇危害安全犯行，均堪認定。
三、論罪科刑部分：
  (一)被告等行為後，刑法於94年1月7日修正，同年2月2日公布，
    自95年7月1日施行，修正第33條第5款關於法定刑有罰金刑
    之罪、修正第41條第1項前段易科罰金之規定：
  1.修正後刑法第33條第5款規定「罰金：新臺幣1千元以上，以
    百元計算之」，與修正前刑法第33條第5款規定「罰金：（
    銀元）1元以上」不同。比較新舊法結果，以修正前即行為
    時法較有利於被告，故依刑法第2條第1項前段規定，本件法
    定罰金刑部分，自應適用行為時之法律即修正前刑法第33條
    第5款規定決定其罰金部分之法定刑。
  2.被告行為時之刑法第41條第1項易科罰金折算標準，修正前
    罰金罰鍰提高標準條例第2條前段（現已刪除）規定，就其
    原定數額提高為100倍折算1日，則本件被告甲○○行為時之
    易科罰金折算標準，應以銀元300元折算1日，經折算為新臺
    幣後，應以新臺幣900元折算為1日。而修正後之刑法第41條
    第1項前段則規定：「犯最重本刑為5年以下有期徒刑以下之
    刑之罪，而受6個月以下有期徒刑或拘役之宣告者，得以新
    臺幣1千元、2千元或3千元折算1日，易科罰金。」比較修正
    前後之易科罰金折算標準，以95年7月1日施行前之規定，較
    有利於被告，應依刑法第2條第1項前段，適用修正前刑法第
    41條第1項前段規定，定其折算標準。
  3.本件綜合比較新舊法結果，以修正前刑法規定對被告最為有
    利，自應適用修正前刑法相關規定。
四、是核被告2人所為，均係犯刑法第305條之恐嚇危害安全罪。
    按數行為於同時同地或密切接近之時地實施，侵害同1之法
    益，各行為之獨立性極為薄弱，依一般社會健全觀念，在時
    間差距上，難以強行分開，在刑法評價上，以視為數個舉動
    之接續施行，合為包括之1行為予以評價，較為合理，則屬
    接續犯，而為包括之1罪（最高法院86年台上字第3295號判
    例可資參照）。查被告等本件所為出言恐嚇、丟撒冥紙、燃
    放鞭炮等行為，其犯罪時間雖有先後次序可分，然均係在同
    1地點所為，恐嚇之對象均相同，應可認係1個恐嚇行為之持
    續動作，而屬接續犯。又被告甲○○前曾因賭博案件，經臺
    灣嘉義地方法院以90年度簡字第787號判處應執行有期徒刑3
    月確定，於90年10月24日執行完畢，此有其臺灣高等法院被
    告前案紀錄表1份在卷可參，被告甲○○受有期徒刑之執行
    完畢後，於5年以內故意再犯本件有期徒刑以上之罪，為累
    犯，應依刑法第47條第1項規定加重其刑。至於被告乙○○
    雖因重利案件，於97年1月31日經臺灣嘉義地方法院以97年
    度嘉簡字第49號判處應執行有期徒刑3月確定，並於97年3月
    21日執行完畢，惟本件並未構成累犯，併為敘明。
五、原審以被告甲○○所為言詞恐嚇危害安全部分罪證明確，因
    予論科，固非無見。但查，被告甲○○關於丟撒冥紙及燃放
    鞭炮部分，亦成立恐嚇危害安全罪；且就其所犯前開恐嚇危
    害安全罪，與被告乙○○間有犯意聯絡及行為分擔，為共同
    正犯。原審未予詳察，遽就被告甲○○關於丟撒冥紙及燃放
    鞭炮部分，為不另為無罪之諭知；就被告乙○○部分犯罪為
    其無罪之諭知，顯均有未洽；又被告甲○○、乙○○2人所
    為出言恐嚇、丟撒冥紙、燃放鞭炮等恐嚇危害安全犯行，係
    屬接續犯，原判決誤以連續犯論擬，亦有未當。檢察官上訴
    意旨指摘原判決該部分之不當，為有理由，自應由本院將原
    判決上開部分予以撤銷改判。爰審酌被告甲○○、乙○○2
    人之智識程度、本件犯罪動機、手段，及對告訴人所造成之
    危害，暨其2人犯罪後態度等一切情狀，分別量處如主文第2
    項、第3項所示之刑。又查，被告甲○○、乙○○2人本件犯
    罪之時間係在96年4月24日以前，所犯合於中華民國96年罪
    犯減刑條例第2條第1項第3款減刑之規定，復無該條例所規
    定不得減刑之例外規定，自應依法均減其宣告刑2分之1，並
    分別依修正前刑法第41條第1項前段規定，諭知易科罰金之
    折算標準。
六、據上論結，應依刑事訴訟法第369條第1項前段、第364條、
    第299條第1項前段，刑法第28條、（修正前）第41條第1項
    前段、刑法第305條、第47條第1項，刑法施行法第1條之1第
    1項、第2項前段，中華民國96年罪犯減刑條例第2條第1項第
    3款、第7條、第9條，判決如主文。
本案經檢察官謝錫和到庭執行職務。
中    華    民    國    98    年    8     月    19    日
                  刑事第二庭    審判長法  官  葉居正
                                      法  官  吳勇輝
                                      法  官  郭千黛
以上正本證明與原本無異。
本件不得上訴。
                                      書記官  尤乃玉
中    華    民    國    98    年    8     月    20    日
附錄本案判決論罪科刑法條：
中華民國刑法第305條
以加害生命、身體、自由、名譽、財產之事，恐嚇他人致生危害
於安全者，處2年以下有期徒刑、拘役或3百元以下罰金。


司法院資訊處製作；財團法人民間司法改革基金會備份。
